臺灣高等法院刑事判決
111年度上訴字第1278號
上  訴  人  
即  被  告  許庭豪


選任辯護人  吳金棟律師
上列上訴人因違反毒品危害防制條例案件，不服臺灣臺北地方法
院110年度訴字第276號，中華民國111年1月28日第一審判決（起
訴案號：臺灣臺北地方檢察署109年度偵字第24078號、第26830
號、110年度偵字第2775號），提起上訴，本院判決如下：
    主  文
上訴駁回。
    事  實
一、甲○○明知甲基安非他命係毒品危害防制條例第2條第2項第2
    款所列管之第二級毒品，依法不得販賣，竟基於販賣第二級
    毒品甲基安非他命以營利之犯意，持用其所有、如附表二編
    號1所示之行動電話，以通訊軟體LINE或WeChat暱稱「小蔡
    」或「甲○○（蔡哥）」之名義，與蔡沅翰及高駿鑫聯繫，分
    別就如附表一各編號所示甲基安非他命之重量、價格達成合
    意後，即分別於附表一各編號所示之時間、地點，以如附表
    一各編號「交易情形」欄所示之方式，販賣甲基安非他命予
    蔡沅翰及高駿鑫（各次販賣之時間、地點、交易方式、交易
    數量及價格，蔡沅翰部分詳如附表一編號1所示，高駿鑫部
    分詳如附表一編號2至5所載）。嗣甲○○於民國109年9月1日
    晚間10時55許，為警在臺北市○○區○○街0段00巷00號前拘提
    ，經其同意至臺北市○○區○○街0段00巷00號505號客房執行搜
    索，扣得附表二編號1至3所示之物，始悉上情。
二、案經臺北市政府警察局萬華分局報告臺灣臺北地方檢察署檢
    察官偵查起訴。
    理  由
壹、證據能力方面：
一、本判決下引具傳聞性質之各項供述證據經本院於審判期日調
    查證據時提示並告以要旨後，當事人及辯護人均未於言詞辯
    論終結前就證據能力部分有所異議（見本院卷第117至120頁
    、第152至155頁），本院審酌上開證據資料製作時之外部情
    狀，尚無違法不當及證明力明顯過低之瑕疵，認以之作為證
    據應屬適當，揆諸刑事訴訟法第159條之5規定，應均有證據
    能力。
二、至本件認定事實所引用之非供述證據，並無證據證明係公務
    員違背法定程式所取得，亦查無顯不可信或不得作為證據之
    情形，且經本院於審判期日依法進行證據之調查、辯論，被
    告於訴訟上之程序權即已受保障，亦應有證據能力。
貳、認定事實所憑之證據及理由
一、前揭事實業據被告甲○○於警詢、偵查、原審及本院審理時均
    坦承不諱（見偵24078號卷第13至23頁、第174至175頁、第4
    90至491頁、第527至530頁；聲羈卷第32至35頁；偵聲卷第2
    8至29頁；原審卷一第114頁、卷二第96頁；本院卷第116頁
    、第158頁），核與證人蔡沅翰、高駿鑫於警詢及偵查時之
    證述相符（見他7327號卷第20頁、第93至94頁、第207至209
    頁、第220至225頁、第299至302頁；偵24078號卷第93至94
    頁、第211至213頁、第219至222頁、第399至400頁），並有
    台北富邦商業銀行股份有限公司中和分行109年10月16日北
    富銀中和字第1090000033號函暨所附交易明細、中國信託商
    業銀行股份有限公司109年10月27日中信銀字第10922483926
    9188號函暨所附交易明細各1份、指認犯罪嫌疑人紀錄表2份
    、臺北市政府警察局萬華分局西門町派出所搜索扣押筆錄、
    扣押物品目錄表各3份、高駿鑫持有毒品照片12張、蔡沅翰
    持有毒品照片13張、蔡沅翰與被告間LINE通訊內容翻拍照片
    25張、高駿鑫與被告間WeChat通訊內容翻拍照片48張在卷可
    佐（見他7327號卷第33至37頁、第43至55頁、第237至241頁
    、第245至255頁；偵24078號卷第79至85頁、第97至99頁、
    第103至109頁、第111至115頁、第121至125頁、第443至463
    頁），暨扣案如附表二編號1所示APPLE廠牌iPhone手機（黑
    色，序號：000000000000000）1支可資佐證，足認被告上開
    任意性之自白應與事實相符，堪予採信。
二、被告於警詢中自承是以一台（約35公克）將近2萬元之價格
    向上游暱稱「RITA新」之人購入甲基安非他命（見偵24078
    號卷第20頁），則其以附表一各編號所示價格販賣給蔡沅翰
    、高駿鑫，顯有從中賺取差價，其所為本案各次販賣毒品之
    行為，均具有營利意圖，亦堪認定。
三、綜上，本案事證明確，被告犯行均堪認定，皆應依法論科。
參、論罪及刑之減輕事由：　　
一、按刑法第2條第1項規定「行為後法律有變更者，適用行為時
    之法律。但行為後之法律有利於行為人者，適用最有利於行
    為人之法律」，係規範行為後法律變更所生新舊法比較適用
    之準據法；該條規定所稱「行為後法律有變更者」，係指犯
    罪構成要件有擴張、減縮，或法定刑度有變更等情形，故行
    為後應適用之法律有上述變更之情形者，法院應綜合其全部
    罪刑之結果而為比較適用。本案被告為附表一編號1所示行
    為後，前於109年1月15日修正公布之毒品危害防制條例第4
    條第2項、第17條第2項業於同年7月15日施行，經查：
㈠、修正前毒品危害防制條例第4條第2項原規定：「製造、運輸
    、販賣第二級毒品者，處無期徒刑或七年以上有期徒刑，得
    併科新臺幣一千萬元以下罰金。」修正後同條項則規定：「
    製造、運輸、販賣第二級毒品者，處無期徒刑或十年以上有
    期徒刑，得併科新臺幣一千五百萬元以下罰金。」即提高法
    定刑為「無期徒刑或十年以上有期徒刑，得併科新臺幣一千
    五百萬元以下罰金。」比較新舊法之結果，修正後上開條例
    第4條第2項既已提高法定刑度，顯非較有利於被告，依刑法
    第2條第1項前段規定，就其所為附表一編號1部分犯行，自
    應適用其行為時即修正前毒品危害防制條例第4條第2項之規
    定。
㈡、修正前毒品危害防制條例第17條第2項原規定：「犯第四條至
    第八條之罪於偵查及審判中均自白者，減輕其刑。」修正後
    毒品危害防制條例第17條第2項則規定：「犯第四條至第八
    條之罪於偵查及歷次審判中均自白者，減輕其刑。」而增加
    須於「歷次」審判中均自白，始得依該條項減輕之要件。經
    比較新舊法之結果，修正後之法律並未較有利於被告，依刑
    法第2條第1項前段規定，就其所為附表一編號1部分犯行，
    亦應適用其行為時即修正前毒品危害防制條例第17條第2項
    之規定。
二、核被告就附表一編號1部分所為，係犯修正前毒品危害防制
    條例第4條第2項之販賣第二級毒品罪，就附表一編號2至5部
    分所為，則係犯（現行）毒品危害防制條例第4條第2項之販
    賣第二級毒品罪。被告販賣前持有或意圖販賣而持有第二級
    毒品之低度行為，皆應為其販賣第二級毒品之高度行為所吸
    收，不另論罪。
三、被告所犯附表一編號1部分犯行，與附表一編號2至5部分犯
    行之販賣對象不同，附表一編號2至5各次犯行則時間有所間
    隔，行為均明顯可分，各應予分論併罰。　　
四、刑之減輕事由部分：　　　
㈠、被告於偵查及審判中均自白前揭販賣第二級毒品之犯行，俱
    應依前引修正前或現行毒品危害防制條例第17條第2項之規
    定減輕其刑。　　
㈡、被告雖於警詢時供出其上游為LINE暱稱「RITA新」之人（見
    偵24078號卷第20至21頁），並指認該「RITA新」即為陳易
    勤（見偵26830號卷第31至42頁），然檢警單位並未因其供
    述而查獲其所稱之上游販賣毒品給被告此節，有萬華分局11
    0年8月2日北市警萬分刑字第1103019335號函及臺北地檢署1
    10年8月4日北檢邦荒110偵2310字第1109058486號函各1份在
    卷可稽（見原審卷一第165頁、第173頁），且陳易勤經檢察
    官提起公訴之販賣毒品案件，交易對象均非被告，有各該起
    訴書、追加起訴書在卷可考（見原審卷二第113至149頁），
    顯無因被告供出毒品來源而查獲其他正犯或共犯之情事，自
    無從適用毒品危害防制條例第17條第1項規定減免其刑。
㈢、被告雖請求再依刑法第59條規定酌減其刑，惟按刑法第59條
    減輕其刑之規定，必須犯罪另有其特殊之原因與環境等，在
    客觀上足以引起一般同情，認為即予宣告法定最低刑期，猶
    嫌過重者，始有其適用。此所謂法定最低度刑，固包括法定
    最低本刑；惟遇有其他法定減輕之事由者，則應係指適用其
    他法定減輕事由減輕其刑後之最低度刑而言。倘被告別有法
    定減輕事由者，應先適用法定減輕事由減輕其刑後，猶認其
    犯罪之情狀顯可憫恕，即使科以該減輕後之最低度刑仍嫌過
    重者，始得適用刑法第59條規定酌量減輕其刑，此觀同法第
    60條：「依法律加重或減輕者，仍得依前條之規定酌量減輕
    其刑。」意旨自明（最高法院105年度台上字第346號判決意
    旨參照）。查被告所為修正前後之販賣第二級毒品犯行經依
    毒品危害防制條例第17條第2項規定減輕其刑後，處斷刑之
    最低刑度已減輕至有期徒刑3年6月（修正前）、5年（修正
    後），較原先之法定最低度刑大幅降低，又被告本案所販賣
    之甲基安非他命合計約達249公克之多，自非僅屬零星販售
    者，情節非輕，對社會治安及國人健康之危害甚鉅，其犯罪
    之動機復係為貪圖不法利益，客觀上顯無情輕法重而足以引
    起一般同情，堪可憫恕之情狀，當無再援引刑法第59條規定
    予以酌減其刑之餘地，併此敘明。
肆、維持原判決之理由：　　
一、原判決認被告本案各次販賣第二級毒品部分所為事證明確，
    均係犯販賣第二級毒品罪，並以行為人之責任為基礎，審酌
    被告知悉甲基安非他命屬第二級毒品，經政府嚴令禁止販賣
    ，猶恣意違反國家禁令，出於營利之意圖，分別為附表一所
    示販賣甲基安非他命以牟利之犯行，危害社會秩序情節重大
    ，且販賣數量非少，其行為實已導致毒品之流通，影響國民
    身心健康，殊值非難。又考量其販賣如附表一所示甲基安非
    他命重量分別為4公克、35公克、35公克、105公克、70公克
    ，數量非微，且交易金額分別為9,000元、2萬8,000元、3萬
    元、10萬元、7萬元，獲利甚高，其犯罪規模非輕，不宜薄
    懲。再斟酌其於警詢、偵查、原審均坦承犯行，態度尚佳，
    兼衡其自承學歷為高中畢業，在火鍋店擔任店員，經濟狀況
    不是很好（見原審卷二第97頁）等一切情狀，分別量處有期
    徒刑3年8月、5年4月、5年4月、5年10月、5年6月。末參酌
    被告本案犯罪對法益侵害之加重效應、各罪宣告刑總合上限
    、各刑中最長期者，並考量其未來復歸社會之可能性，定其
    應執行有期徒刑8年6月，暨敘明如附表二編號1所示之扣案
    行動電話為供被告犯本案販賣第二級毒品罪所用之物，然經
    另案判決宣告沒收，爰不再重複宣告，未扣案被告販賣毒品
    犯罪所得23萬7,000元，應依刑法第38條之1第1項前段、第3
    項規定，宣告沒收及追徵等節，認事用法均無違誤，量刑及
    沒收、追徵之諭知亦屬妥適，應予維持。
二、被告上訴意旨主張本案與臺灣新北地方法院109年度訴字第1
    358號案件【即本院110年度上訴字第2493號案件，業於111
    年3月16日經最高法院以111年度台上字第1161號判決駁回被
    告之上訴確定，下稱前案】，販賣之對象高駿鑫相同，犯罪
    時間、地點均係於109年7月18日至8月12日間，在台北市○○○
    路○段00號附近，且均以每35公克之甲基安非他命，約3萬5,
    000元之價格販賣予高駿鑫，是本案與前案在連續犯刪除後
    ，應為接續犯之關係，為法律上同一案件，本案受前案既判
    力拘束，應為免訴判決等語。
三、本院之判斷：
㈠、按刑法上所謂接續犯，係指行為人之數行為於同時同地或密
    切接近之時地實行，侵害同一之法益，各行為之獨立性極為
    薄弱，依一般社會健全觀念，在時間差距上，難以強行分開
    ，在刑法評價上，以視為數個舉動之接續實行，合為包括之
    一行為予以評價，較為合理始足當之。如客觀上有先後數行
    為，逐次實行，其每一前行為與次行為，依一般社會健全觀
    念，在時間差距上，可以分開，在刑法評價上，各具獨立性
    ，每次行為皆可獨立成罪，構成同一之罪名者，即無接續犯
    可言。且依94年2月2日修正公布之刑法，因連續犯之規定已
    刪除，自應一罪一罰，始符合法律修正之本旨（最高法院10
    7年度台上字第3341號判決意旨參照）。被告前案係被訴於1
    09年8月5日、12日下午1時許、同日晚間8時許販賣甲基安非
    他命給高俊鑫（見原審卷二第101至111頁之本院該案判決）
    ，與本案被告是被訴於附表一所示109年5月9日販賣甲基安
    非他命給蔡沅翰，同年7月18日、7月21日、7月22至23日、7
    月24日販賣甲基安非他命給高俊鑫，在時間上已有相當差距
    ，除蔡沅翰部分販賣對象不同外，高俊鑫部分之購買及達成
    合意時間，亦有差異，行為明顯可以區隔，各次之犯意並分
    別獨立，揆諸前揭說明，自無上訴意旨所指接續犯關係可言
    ，本案並未為前案之既判力效力所及，上訴意旨認應予免訴
    判決，尚非有理，原判決就本案各次犯行予以分論併罰，亦
    無不合。
㈡、至上訴意旨主張被告自幼失怙，欠缺管教，由母送其胞兄收
    養，交友不慎，致染上毒癮，又被告前因車禍造成右半身殘
    缺，自89年間起即領有身心障礙證明，案發後且坦承犯行等
    節，而認原判決量刑過重部分。按關於刑之量定，事實審法
    院本有依個案具體情節裁量之權限，倘科刑時係以行為人之
    責任為基礎，並審酌刑法第57條各款所列情狀，而其所量之
    刑及酌定之應執行刑，既未逾越法律所規定之範圍，亦無違
    反比例、公平及罪刑相當原則者，即不得任意指為違法。查
    原審於量刑時已依刑法第57條規定以行為人之責任為基礎，
    於理由內說明其審酌該條所列情狀後之量刑事由，以本案被
    告所販賣之毒品數量總計約達249公克觀之，顯非僅小額零
    星販賣，情節非輕，造成之危害不淺，原審所量處如附表一
    各編號所示之刑並未逾越法定裁量範圍，亦無明顯違反罪刑
    相當原則之濫用權限情形，衡酌被告所犯販賣第二級毒品罪
    經依毒品危害防制條例第17條第2項規定減輕其刑後，修正
    前該罪處斷刑之最低度刑為有期徒刑3年6月，原審僅量處被
    告有期徒刑3年8月（附表一編號1部分），修正後該罪之處
    斷刑最低刑度為有期徒刑5年，原審僅量處有期徒刑5年4月
    至10月不等之刑期（附表一編號2至5部分），顯已從最低度
    刑量起，自難認有何量刑過重之處，其餘上訴意旨所指各情
    ，亦已包含在被告之家庭生活經濟狀況中於量刑時一併審酌
    在內，復非應撤銷原判決改判較輕之刑之事由，是被告上訴
    意旨認原審量刑過重，而指摘原審判決不當，亦非有據。
㈢、綜上，被告上訴意旨為無理由，應予駁回。
據上論斷，應依刑事訴訟法第368條，判決如主文。
本案經檢察官蔡顯鑫到庭執行職務。　　
中　　華　　民　　國　　111 　年　　5 　　月　　26　　日
                  刑事第二十庭  審判長法　官　王復生
                              　　　  法　官　蕭世昌
                              　　　  法　官　張紹省
以上正本證明與原本無異。
如不服本判決，應於收受送達後20日內向本院提出上訴書狀，其
未敘述上訴之理由者並得於提起上訴後20日內向本院補提理由書
（均須按他造當事人之人數附繕本）「切勿逕送上級法院」。
                                      書記官  莫佳樺
中　　華　　民　　國　　111 　年　　5 　　月　　26　　日
附錄：本案論罪科刑法條全文
修正前毒品危害防制條例第4條第2項
製造、運輸、販賣第二級毒品者，處無期徒刑或七年以上有期徒
刑，得併科新臺幣一千萬元以下罰金。

現行毒品危害防制條例第4條第2項
製造、運輸、販賣第二級毒品者，處無期徒刑或十年以上有期徒
刑，得併科新臺幣一千五百萬元以下罰金。

附表一：（犯罪所得沒收部分另參見原判決主文第二項）
編號 交易對象 時間 地點 交易情形 金額 原判決諭知之 罪名與宣告刑 1 蔡沅翰 109年5月9日晚間9時30分後某時許 臺北市○○區○○街0段00巷00號蔡沅翰所下榻日租套房 蔡沅翰於109年5月9日下午5時40分許至晚間11時17分許，以LINE與甲○○聯繫洽購甲基安非他命後，甲○○隨即於左列時間、地點，以9,000元之價格，對其販賣約4公克之甲基安非他命，當場收取款項並交付毒品，而完成交易。 9千元 甲○○販賣第二級毒品，處有期徒刑參年捌月。 2 高駿鑫 109年7月18日晚間8時30分許 臺北市○○區○○○路0段00號路境行旅某客房內 高駿鑫於109年7月18日上午11時13分許至晚間10時8分許，以WeChat與甲○○聯繫洽購甲基安非他命後，甲○○隨即於左列時間、地點，以3萬5,000元之價格，對其販賣約35公克之甲基安非他命，當場收取款項並交付毒品，而完成交易，惟事後因重量不足，再退還7,000元予高駿鑫。 2萬8千元 甲○○販賣第二級毒品，處有期徒刑伍年肆月。 3  109年7月21日晚間9時15分許 臺北市○○區○○○路0段00號之優美旅店旁全家便利商店。 高駿鑫於109年7月21日下午1時44分許至晚間10時50分許，以WeChat與甲○○聯繫以3萬元洽購甲基安非他命35公克後，由高駿鑫先匯款1萬5,000元予甲○○；甲○○隨後於左列時間、地點，交付約35公克之甲基安非他命予高駿鑫，並當場收取尾款，而完成交易。 3萬元 甲○○販賣第二級毒品，處有期徒刑伍年肆月。 4  ⑴109年7月22日晚間10時50分許 ⑴臺北市○○區○○○路00號9樓之日租套房 高駿鑫於109年7月22日中午12時46分許至翌(23)日中午12時45分許，以WeChat與甲○○聯繫以10萬元洽購甲基安非他命105公克後，甲○○先於左列⑴所示時間、地點，交付70公克之甲基安非他命予高駿鑫，並收取現金10萬元。惟高駿鑫事後發現數量不符，再通知甲○○見面以補足剩餘35公克甲基安非他命，甲○○遂於左列⑵所列時間、地點，再交付35公克甲基安非他命予高駿鑫，而完成交易。 10萬元 甲○○販賣第二級毒品，處有期徒刑伍年拾月。   ⑵109年7月23日中午12時45分許 ⑵臺北市○○區○○○路00號樓下某早餐店    5  109年7月24日晚間9時30分許 臺北市○○區○○○路0段00號之優美旅店旁全家便利商店。 高駿鑫於109年7月24日晚間8時4分許至晚間9時9分許，以WeChat與甲○○聯繫以7萬元洽購甲基安非他命70公克後，由高駿鑫先匯款4萬元予甲○○；甲○○隨後於左列時間、地點，指示其真實姓名年籍不詳之友人如數交付毒品予高駿鑫，並當場收取尾款3萬元，而完成交易。 7萬元 甲○○販賣第二級毒品，處有期徒刑伍年陸月。 備註 日期：民國；幣值：新臺幣      

附表二：
編號 項目 數量 說明 1 APPLE廠牌iPhone手機（黑色，序號：000000000000000） 1支 為供本案犯罪所用之物，然業經臺灣新北地方法院109年度訴字第1358號即本院110年度上訴字第2493號案件宣告沒收，不予重複宣告沒收 2 紅米廠牌NOTE手機（藍色） 1支 非供本案犯罪所用之物，不予宣告沒收 3 玻璃球吸食器（毒品水車） 1組 與本案犯罪事實無涉，不予宣告沒收銷燬 4 白色微潮結晶 1袋 與本案犯罪事實無涉，不予宣告沒收銷燬